---
output:
  pdf_document:
    fig_caption: yes
    keep_tex: yes
    #latex_engine: xelatex
header-includes: \usepackage{float}
---

\begin{centering}

\vspace*{5 cm}

\Huge

{\bf Introducción a Python}

\vspace{3 cm}

\Large
Marco Andrés Vázquez Hernández

\vspace{1 cm}
\normalsize
Tarea 1 

Agosto de 2018

\normalsize
Instituto Politécnico Nacional


\end{centering}

\newpage



```{r setup, include=FALSE}
knitr::opts_chunk$set(echo = TRUE)
```
# Descripción
(Usando el archivo "velocidades.csv")  
¿Cuántos registros tiene la base de datos?  
¿Cuántos vehículos existen en la base de datos?  
¿Cuantos dias aparecen, y de que fecha a que fecha son los registros?  
¿Cuántos meses completos de información se tienen?  
¿En qué horario trabaja la flota?  
¿Cuál es la velocidad máxima registrada y que vehículo es?  
El límite de velocidad máximo permitido es de 80 Km/h, ¿Cuántos vehículos lo rebasan y cuales son?  
¿Cuál es la hora con mayor frecuencia de excesos velocidad?  
Tomando en cuenta los meses completos, ¿Cuál es la velocidad promedio de cada mes?  

# Reportes

```{r echo=FALSE, results='asis'}
  library(knitr)
  library(kableExtra)
 tabla1<-read.csv("resultado.csv", encoding = "latin-1")
 kable(tabla1,format = "latex", booktabs = TRUE)%>%
          kable_styling(latex_options = "scale_down")

```
Tomando en cuenta los meses completos, ¿Cuál es la velocidad promedio de cada mes?  

```{r echo=FALSE, results='asis'}
 tabla2<-read.csv("velocidad_promedio_mes.csv", encoding = "latin-1")
 kable(tabla2,format = "latex", booktabs = TRUE)

```
