---
output:
  pdf_document:
    fig_caption: yes
    keep_tex: yes
header-includes: \usepackage{float}
---

\begin{centering}

\vspace*{5 cm}

\Huge

{\bf Descubrimiento del Conocimiento usando herramientas de Big Data Módulo 2}

\vspace{3 cm}

\Large
Marco Andrés Vázquez Hernández

\vspace{1 cm}
\normalsize
Práctica Patrones Comúnes. 

Septiembre de 2018

\normalsize
Instituto Politécnico Nacional


\end{centering}

\newpage



```{r setup, include=FALSE}
knitr::opts_chunk$set(echo = TRUE)
```


# Descripción

Utilizar los datos que se proporcionan para encontrar:  

1.- Representación de las transacciones de cada mes (Transacción, [Productos])  

2.- Representación binaria de los datos de transacciones   

3.- Encontrar los patrones frecuentes utilizando un soporte de 0.001

#Planteamiento
Se plantea la pregunta a contestar: ¿Que secciones de la tienda deberían de estar juntas (físicamente) para pomover las ventas?

Se tomó la variable product_subcategory como indicadora de las secciones de la tienda. como dicha variable está contenida en los datos de las ventas mensuales, no se usaron los datos del archivo de productos

# Carga de archivos


```{r}
library("arules")
library("ggplot2")
#install.packages("magrittr")
library("magrittr")
setwd("C:/Users/marco/IPN_BigData/Modulo2/Practica_patrones_frecuentes")

ventas01<-read.table("sales_01_Jan",nrows = -1,sep="|",quote="\"",header=T)
ventas02<-read.table("sales_02_Feb",nrows = -1,sep="|",quote="\"",header=T)
ventas03<-read.table("sales_03_Mar",nrows = -1,sep="|",quote="\"",header=T)
ventas04<-read.table("sales_04_Apr",nrows = -1,sep="|",quote="\"",header=T)
ventas05<-read.table("sales_05_May",nrows = -1,sep="|",quote="\"",header=T)
ventas06<-read.table("sales_06_Jun",nrows = -1,sep="|",quote="\"",header=T)
ventas07<-read.table("sales_07_Jul",nrows = -1,sep="|",quote="\"",header=T)
ventas08<-read.table("sales_08_Aug",nrows = -1,sep="|",quote="\"",header=T)
ventas09<-read.table("sales_09_Sep",nrows = -1,sep="|",quote="\"",header=T)
ventas10<-read.table("sales_10_Oct",nrows = -1,sep="|",quote="\"",header=T)
ventas11<-read.table("sales_11_Nov",nrows = -1,sep="|",quote="\"",header=T)
ventas12<-read.table("sales_12_Dec",nrows = -1,sep="|",quote="\"",header=T)
ventas<-rbind(ventas01,ventas02,ventas03,ventas04,ventas05,ventas06,ventas07,
              ventas08,ventas09,ventas10,ventas11,
              ventas12)
```

# Transformación de datos

Para usar la librería de R llamada "arules" que hace uso del algoritmo apriori para detección de patrones frecuentes se deben de transformar los datos a una estructura llave - valor y después guardarlos en un csv y leerlos con la función read.transactions

```{r}

aux<-ventas[,c("time_id","customer_id","product_subcategory")]
aux$llave<-paste0(aux$time_id,"-",aux$customer_id)
aux$time_id<-NULL
aux$customer_id<-NULL
aux<-aux[!duplicated(aux),]
write.table(aux[,c(2,1)],"transacciones.csv",quote=F,row.names=F,sep=",")

transacciones<-read.transactions("transacciones.csv",format="single",sep=",",cols =
                                   c("llave","product_subcategory"))
	
```

#Análisis y resultados

Se usaron dichos datos para evaluar el algoritmo apriori y obtener los patrones más frecuentes. Se utilizó un soporte de 0.02 ya que se tienen suficientes datos de transacciones y "pocas" categorías.

```{r}

itemsets <- apriori(data = transacciones,
                    parameter = list(support = 0.02,
                                     minlen = 2,
                                     maxlen = 20,
                                     target = "frequent itemset"))

order_itemsets <- sort(itemsets, by = "support", decreasing = TRUE)
inspect(order_itemsets)

```

# Visualización

Se presenta la visualización de dichos patrones por medio de una gráfica de barras:

```{r}
as(order_itemsets, Class = "data.frame") %>%
  ggplot(aes(x = reorder(items, support), y = support)) +
  geom_col() +
  coord_flip() +
  labs(title = "Itemsets más frecuentes", x = "itemsets") +
  theme_bw()

```
